臺灣臺北地方法院民事判決　　　　　　　93年度訴字第3141號
原　　　告　陽鼎實業股份有限公司
法定代理人　丁○○
訴訟代理人　侯俊安律師
被　　　告　易達飛資訊科技股份有限公司
兼上一人
法定代理人 丙○○
上列當事人間返還工程款事件，本院於民國94年5月4日言詞辯論
終結，判決如下：
    主  文
原告之訴及假執行之聲請均駁回。
訴訟費用由原告負擔。
    事實及理由
壹、程序方面：被告公司因解散清算，而由丙○○於民國92年11
    月1日就任清算人，故本件訴訟應以丙○○為被告公司法定
    代理人。
貳、原告主張：被告易達飛資訊科技股份有限公司於91年2月19
    日與原告簽訂合約書（原證1，下稱系爭合約書），承攬原
    告公司內部電腦網路系統建置工程。因系爭網路工程進度嚴
    重落後，兩造於92年10月4日開會決議，就系爭合約被告應
    於92年11月4日前完成系統建置，被告若屆時無法完成系統
    建置，或無法讓原告公司各部門連線操作，或系統有瑕疵，
    被告應返還工程款新台幣（下同）1,000,000元（原證2）。
    被告於92年11月4日期限屆至後，仍無法完成系統建置。雖
    被告表示已經裝置完畢，但經原告公司各部門測試結果仍有
    網路無法連結；無法進入程式中排程資料管理、工廠生產作
    業、生產預約管理等項目；選機程式有諸多瑕疵需修改（原
    證5）。經通知被告竟諸多推諉不予置理，爰依兩造前開決
    議內容，即被告於92年11月4日前無法完成系統建置，或無
    法讓原告公司各部門連線操作，或系統有瑕疵，被告應返還
    原告工程款1,000,00 0元。並聲明：（一）被告應連帶給付
    原告1,000,000元，及自支付命令送達翌日起至清償日止，
    按年息5%計算之利息。
   （二）願供擔保，請准宣告假執行。
參、被告方面：系爭契約標的為網頁式之網站系統，主要功能在
    作客戶之追蹤管理、選機系統及設計圖之追蹤，被告已經如
    期完成建置，並明：（一）原告之訴及假執行聲請駁回
    （二）如受不利之判決，願供擔保，請准宣告免為假執行。
肆、兩造不爭執之事實：
一、兩造於91年2月19日與原告簽訂系爭合約書（原證1）。
二、92年10月4日會議記錄。
三、92年11月4日E-MAIL之形式。
四、被告已全部受領工程款1,000,000元。
伍、得心證之理由：原告起訴主張被告未依系爭契約履行，請求
    被告返還所給付之價金，被告則抗辯系統已經建置完成，故
    本件之爭點為系統是否建置完成，茲就兩造之陳述及舉證分
    析如下：
一、按當事人主張有利於己之事實者，就其事實有舉證之責任。
    但法律別有規定，或依其情形顯失公平者，不在此限。民事
    訴訟法第277條定有明文。依前揭規定，主張法律關係存在
    者，就該法律關係存在之事實負舉證責任，主張變態事實者
    ，就其事實負舉證責任，法院於例外情形認依前開舉證責任
    分配顯失公平者，始轉由他造負舉證之責。債務人負有依債
    務本旨為給付之義務，違背債務之本旨為給付，即屬不完全
    給付，為瑕疵之給付，是以債務人如主張其已為完全給付，
    當由其負證明之責，惟於債權人於受領給付後，以債務人給
    付不完全為由，請求債務人損害賠償，關於給付不完全之點
    ，應轉由債權人負舉證責任。此有最高法院77年度台上字第
    1989號判決可參。
二、系爭合約約定總價款為1,000,000元（第3條），並於第4條
    約定付款方式為：簽約時支付訂金200,000元，被告為期中
    簡報後開立發票時再支付100,000元，被告完成工作並交付
    後再支付500,000元，最後尾款200,000元由於完成驗收後給
    付，此有兩造所不爭執之契約可憑（見原證1）。被告抗辯
    其已受領系爭合約全部價款為兩造所不爭執，並有原告給付
    全部款項之支票在卷可憑（原證4），此部分事實應堪認定
     。依前述約定，如被告未依約完成系爭合約系統建置，原
    告本無庸給付被告完工款500,000元及驗收款200,000元，原
    告既已給付全部價款，自可以推論被告已依約完成系統建置
    交付原告，並已完成驗收，故原告主張系爭合約系統未建置
    完成及有瑕疵等情，與交易習慣及兩造之約定不符，且堪認
    為受領給付後主張物有瑕疵情形，依首揭法律見解，自應由
    原告負舉證之責。
三、原告雖提出兩造92年10月4日之會議紀錄，主張被告承諾於
    92年11月4日前完成系統之建置，以證明被告於92年5月10日
    受領尾款時，尚未依約完成系統等語。惟查，被告辯稱：「
    關於會議記錄，是因為第一期我們做完後，原告認為做的不
    錯，所以才有第二期。第二期沒有做完，是因為就金額來說
    不符合我們的需求，所以才不作，也有將錢退還給原告。第
    二期契約解除後，將系統回覆第一期的原狀。第一期的部分
    之前的教育訓練也已經作完了。」等語，核與前揭原告已將
    全部工程款給付之事實，及會議紀錄決議雙方合意解除91年
    8 月9日（第二套系統）合約並返還價金及建置91年2月19日
    （第二套系統）之內容相符，較為可採。
四、證人即原告公司總經理陳耀乾證稱：「二月十九日的合約，
    約定的系統，有部分可以使用，但有部分根本沒有完成，且
    只要一連線起來之後，所有的資料就會當機。」「被告並沒
    有交付給我們存放程式的光碟片、操作手冊等。現在網站上
    的東西以前沒有，但是最近我們上去看，又有了。但是被告
    並沒有到我們公司去輸入資料。」（見本院93年10月6日言
    詞辯論筆錄）依其所述被告所建置之網頁至少有部分建置完
    成，且部分可以使用，此與原告所稱：「原告從來沒有使用
    過系爭系統。」（見本院93年11月3日言詞辯論筆錄），以
    及不知網頁建置於何處及不知密碼云云即有不合。
五、兩造於本件訴訟繫屬後之93年10月26日會同至原告公司勘查
    ，會同勘查之證人乙○○（任職永昱資訊股份有限公司）證
    稱：「我把網路線接上，被告輸入密碼、帳號，但發現檔案
    不能使用，被告表示可能是系統被殺掉。後來被告有發現桌
    面上另有一個備份的檔案，但原告不願意讓被告將該檔案回
    復。我並沒有說不讓被告回復該檔案。」證人即被告公司專
    案經理戊○○證稱：「證人乙○○將網路線接上，我們輸入
    帳號、密碼。我們所有程式習慣放在（SITE）目錄底下，但
    是打開電腦後，找不到，後來是在IIS 下，有找到設定檔，
    因為實體路徑已經不見，所以無法運作。另外我們發現曾經
    有人用「最大權限」開過檔案程式。因為電腦在灌好的時候
    ，就會有一個電腦預設的最大權限帳號。」等語，核與證人
    乙○○稱：「（有人用最大權限開過？）是被告查紀錄查到
    的，但實際上狀況如何我不知道。」「戊○○有讓我看到紀
    錄檔內有檔案被刪除（被刪除的檔案、是誰刪除）。」等語
    相符，且被告於93年12 月17日所庭呈之證物附件6第二頁螢
    幕顯示有人以administrator帳號修改程式。足見系爭系統
    確有建置並經刪除之情形。
六、證人即原任職於原告公司之採購吳漪茹雖證稱：「一直到我
    離職的時候，還沒有完成。那時，系統只有輪廓完成，也還
    沒有上線測試過。」等語己○○亦證稱：「我們上去看只有
    網頁，沒有辦法連線，我們有請各部門測試，但也無法上線
    。之後，被告有作教育訓練，也有請各部門測試是否可以連
    線，但一直都無法連線。」等語（見本院94年3月4日言詞辯
    論筆錄），均表明系爭系統未曾測試或驗收，或無法連線。
    惟證人甲○○於同日復證稱：「會向各部門詢問。最後被告
    要提驗收單出來，確認沒有問題才會付款。」，則果如證人
    吳漪茹及己○○所述只有完成輪廓、無法連線，則何以原告
    公司會給付全部之工程款？
七、原告於94年4月1日補充理由狀所提出之系爭系統缺失明細表
    ，亦載明系爭系統有無法進入讀取、連結等問題，以及不適
    用於企劃部、不成熟、不實用、太過繁雜、便利性欠佳、使
    用太過死板、預算單無法使用也無法分配分大項、預算單竟
    以大項為單位、預算明細匯入無法選擇等問題，惟前開問題
    必須由原告公司人員對系統為相當時間之實地運用，才能提
    出，故原告主張系爭系統從未建置完成云云，應非可採。系
    爭系統如有瑕疵，亦僅為系統改良或減少價金之問題，並非
    未完成。
八、綜上所述，原告主張被告未將系爭系統建置完成為不可採，
    應以被告之抗辯為可採，原告依兩造91年2月19日會議決議
    ，請求返還工程款0000000元，為無理由，應予駁回。原告
    之訴既經駁回，其假執行之聲請亦失所附麗，應併予駁回。
陸、訴訟費用負擔之依據：民事訴訟法第78條。
中　　華　　民　　國　　94　　年　　5　　月　　27　　日
                  民事第五庭    法　官　張松鈞
以上正本係照原本作成
如對本判決上訴，須於判決送達後20日內向本院提出上訴狀
中　　華　　民　　國　　94　　年　　5　　月　　27　　日
                    　　　　　　書記官　黃媚鵑
